【裁判字號】    94,金,24
【裁判日期】    950428
【裁判案由】    損害賠償
【裁判全文】
台灣台北地方法院民事判決                94年度金字第24號
原      告  富邦證券金融股份有限公司
法定代理人  丁○○
訴訟代理人  乙○○
被      告  國票綜合證券股份有限公司
法定代理人  丙○○
訴訟代理人  陳錦隆律師
            林鼎鈞律師
被      告  甲○○
訴訟代理人  吳尚昆律師
上列當事人間請求損害賠償事件，本院於中華民國95年 4月10日
言詞辯論終結，判決如下：
    主    文
被告國票綜合證券股份有限公司應給付原告新臺幣壹仟捌佰陸拾
陸萬參仟元，及自民國九十四年七月八日起至清償日止，按週年
率百分之五計算之利息。
原告其餘之訴駁回。
訴訟費用由被告國票綜合證券股份有限公司負擔。
本判決第一項於原告以新台幣柒佰萬元或同面額之中央政府重大
交通建設公債八十六年度甲類第十期債票供擔保後，得假執行。
但被告國票綜合證券股份有限公司如以新臺幣壹仟捌佰陸拾陸萬
參仟元或同面額之中央政府公債、國泰世華商業銀行可轉讓定期
存單供擔保後，得免為假執行。
原告其餘假執行之聲請駁回。
    事實及理由
甲、程序方面：
一、本件原告係於民國85年 5月30日與訴外人協和證券股份有限
    公司（下稱協和證券公司）簽訂「融資融券代理契約書」，
    協合證券公司嗣於91年10月18日與被告國票綜合證券股份有
    限公司（下稱國票證券公司）進行合併，合併後由被告國票
    證券公司為存續公司，協合證券公司為消滅公司，並於92年
    2月7日向經濟部為合併及解散登記，有公司基本資料查詢 1
    件附卷可稽。從而，原協合證券公司之權利義務關係，即由
    合併後存續之被告國票證券公司依公司法第75條規定概括承
    受，合先敘明。
二、又本件被告國票證券公司之法定代理人原為施建生，已於本
    院審理中之94年11月 7日變更為丙○○，業據其提出公司基
    本資料查詢 1件為證，並據丙○○具狀聲明承受訴訟，核無
    不合，應予准許。
乙、實體方面：
一、原告主張及聲明如下：
(一)原告前曾於85年 5月30日與被告國票證券公司簽訂「融資融
    券代理契約書」（下稱系爭代理契約），約定被告國票證券
    公司代理原告辦理融資融券事宜，並依原告公司融資證券業
    務操作辦法各項規定（下稱系爭操作辦法），向投資人本人
    詳予解說融資融券契約內容及提供書面資料，並據該辦法第
    9 條規定，確認投資人之真正身分；惟被告國票證券公司內
    部營業員即被告甲○○於87年間利用不知情客戶黃宋金雪、
    鄭林彩妹、陳霞虹等3人（下稱黃宋金雪等3人）之信用交易
    帳戶，在未經客戶同意下，下單融資買入美式家俱股份有限
    公司（下稱美式公司）股票，並製造不實之買賣彙計表交付
    原告，使原告陷於錯誤而撥付款項於各帳戶，並為各該投資
    人完成交割，嗣因該股票崩跌，原告於通知客戶補繳交差額
    遭拒絕後，遂一一提起訴訟，始發覺系爭股票均為被告甲○
    ○與第三人勾結，冒用客戶名義下單。
(二)被告國票證券公司依系爭代理契約，原應提供無訛之交易資
    料以供原告憑以撥付融資款，然被告國票證券公司所提供之
    買進彙計表，並非與原告簽訂融資融券契約之客戶本人實際
    下單，故縱使該筆交易最終確實完成交割，在非本人實際下
    單之前提下，該彙計表即有不實之情形。又被告國票證券公
    司另抗辯之所謂信用交易之審查權誰屬、對投資人決定何限
    度之融資融券權限等，均須以被告國票證券公司所交付之彙
    計表係真實為前提，若該彙計表係依本不存在之交易下單而
    製作，則原告公司據而決定與審查之融資交易，必然有誤，
    此即所謂「原因之錯誤，將導致結果之錯誤」。惟系爭融資
    融券彙計表既屬被告國票證券公司所受委任事項之一，則該
    公司編製不實之彙計表提供原告，致使原告因而錯誤撥款，
    當然係違反委任事項。
(三)綜上所述，被告甲○○之上開行為顯係以故意背於善良風俗
    之方法加損害於原告，且違反證券商負責人與業務人員管理
    規則第16條第 1項第7、8、12款之規定，致原告受有前揭融
    資款之損害，依民法第 184條第1項後段及第2項之規定，被
    告甲○○對原告即應負損害賠償責任，且被告國票證券公司
    為被告甲○○之僱用人，依同法第188條第1項規定，應與被
    告甲○○連帶負損害賠償責任。又被告國票證券公司未遵守
    主管機關所頒法令，讓被告甲○○未經授權擅自使用上開信
    用交易帳戶，且未確認下單人之身分，致被告甲○○利用該
    等帳戶冒名下單融資買進美式公司股票，再編製不實之彙計
    表送交原告，以為撥款之依據，此等過程，堪認被告國票證
    券公司已因故意或重大過失不法侵害原告之權利，依同法第
    184條第1項前段之規定，對原告仍應負損害賠償責任。被告
    國票證券公司復未盡善良管理人之注意義務，並疏於監督其
    內部聘僱之營業員即被告甲○○，以致原告受有損害，依系
    爭代理契約、民法第 544條規定及不完全給付之法律關係，
    被告國票證券亦應對原告負債務不履行之損害賠償責任。
(四)原告聲明如下：
    １、被告國票證券公司與被告甲○○應連帶給付原告新台幣
        （下同）1866萬3000元，及其中1122萬3000元自87年 9
        月10日起，其中744萬元自87年11月6日起，均至清償日
        止，按週年利率9.75％計算之利息。
    ２、原告願以現金或同額之中央政府重大交通建設公債86年
        度甲類第10期債票供擔保，請准宣告假執行。
二、被告國票證券公司抗辯及聲明如下：
(一)原告所主張之侵權行為損害賠償請求權已罹於時效。查原告
    於本件糾紛發生後，隨即與美式家具公司之負責人謝貞彬達
    成協議，是原告於訴外人謝貞彬簽訂債務承擔合約書時即88
    年 9月17日即已知悉實際下單者為何人，且亦知悉其所受損
    害之數額，從而原告於94年 5月25日始提起本件訴訟，其所
    主張之侵權行為損害賠償請求權已罹於時效。
(二)本件實際下單買入美式傢俱股票者，並非被告甲○○，則被
    告國票證券公司就他人所牽涉犯罪行為及侵權行為所致原告
    之損害，並無負連帶損害賠償之責或債務不履行之責之餘地
    。
(三)被告國票證券公司並無違反系爭代理契約之履行義務：
    被告國票證券公司所受原告委託者，僅係居間介紹投資人及
    代辦該投資人申請信用交易之訊息、文件及款項之傳達、交
    付，及提供交易資料供原告對帳而已，對於投資人信用交易
    之徵信及審核，乃由原告自行定之，並非被告國票證券公司
    之權限可及。故原告依委任之法律關係向被告國票證券公司
    請求負債務不履行責任，實屬無據。
(四)被告甲○○為被告國票證券公司處理之事務，僅為受託買賣
    ，並非融資融券，故就被告國票證券公司與原告間之融資融
    券代理契約而言，被告甲○○並不屬被告國票證券公司之履
    行輔助人，縱令被告甲○○涉有提供帳戶予他人使用之行為
    ，此應係被告甲○○在輔助被告國票證券公司履行與證券投
    資人間之行紀契約時之違反法令或犯罪行為，究與被告國票
    證券公司履行融資融券代理契約無涉，是被告國票證券公司
    當無庸負損害賠償責任。
(五)原告並未因本件糾紛受有損害，蓋原告撥付融資款，係訴外
    人謝貞彬與被告甲○○利用人頭戶買進美式公司股票所致，
    亦即訴外人謝貞彬利用人頭戶購買美式公司股票，以證券金
    融機制向原告質借而取得融資款，是原告係受訴外人謝貞彬
    詐欺而借貸予訴外人謝貞彬，依法得撤銷之，惟在原告依法
    撤銷前，原告與訴外人謝貞彬間之借貸法律關係並非無效，
    原告對訴外人謝貞彬仍有借款返還請求權存在，其財產總額
    於撥付融資款時並未減少，且原告於撥付融資款時，已就買
    入之美式公司股票設定質權，取得完足之擔保，自無損害可
    言。
(六)縱認原告受有損害，亦係原告未於擔保維持率低於法定標準
    及融資期限屆滿時依法處分擔保品，且未善加評估風險，並
    昧於市場警訊，對當時已屬高風險之美式公司股票，同意承
    作融資交易，並給予逾越限制之融資成數，及88年1月14 日
    起美式公司股價在集中交易市場暴跌連續跌停板，及嗣後政
    府政策停止交易所致，與被告甲○○出借客戶信用交易帳戶
    供訴外人謝貞彬使用並無相當因果關係。是原告自不得向被
    告國票證券公司請求賠償。
(七)又原告已與訴外人謝貞彬達成和解，依民法第 737條規定及
    最高法院83年度台上字第 620號判例意旨，原告不得再對於
    其他投資人或被告國票證券公司請求損害賠償。
(八)被告國票綜合證券公司聲明如下：
    １、請求駁回原告之訴及假執行之聲請。
    ２、如受不利判決，願以現金或同面額之中央政府公債、國
        泰世華商業銀行可轉讓定期存單供擔保，請准免為假執
        行。
三、被告甲○○抗辯及聲明如下：
(一)原告所主張之侵權行為損害賠償請求權已罹於時效：
    本件糾紛係因美式公司股票於88年 6月25日停止交易，原告
    依法向融資戶催繳差額時，原告即積極向協和證券公司查明
    屬於協和證券公司人頭融資戶之帳號及金額。依一般證券交
    易實務，每日交易後證券商及證金公司均進行會算撥款作業
    ，證金公司即得知悉交易情形，包括證券標的、成交金額及
    數量、交易時間與交易營業員等資料，是以原告所舉違約融
    資帳戶，於每筆交易成交後，原告即已知悉交易營業員為何
    人，嗣原告於88年 6月25日美式公司股票停止交易後向融資
    戶催繳差額時，已清楚掌握前開交易情形相關資料。且原告
    與協和證券相關人員於88年、89年又多次洽談美式公司股票
    融資戶之情形，足見原告於88年間即已知悉其所欲請求侵權
    行為損害賠償之對象及可請求之金額，惟原告竟遲至94年 5
    月間始提起本件訴訟，顯已逾越民法第197條第1項所定之 2
    年時效期間，被告甲○○自得依民法第144條第l項之規定拒
    絕給付。
(二)被告甲○○並無盜用帳戶之侵權行為：
１、本件被告甲○○原擔任協和證券公司之接單員（並非營業員
    ），本件糾紛發生時，被告甲○○係受當時協和證券公司主
    管指示而向同事借用融資戶，並經主管具體指示金額及張數
    而下單買進美式公司之股票，然股票交割事宜完全非由被告
    甲○○操控，更完全未涉金錢往來，僅單純受公司主管指示
    下單，並無原告狀稱「盜開」或「盜用」帳戶之情事。
２、原告所舉其向融資客戶求償未果之情形，部分判決雖認定該
    融資客戶並無買進股票之意，然該等帳戶多係協和證券公司
    營業員所掌控，於本件美式公司股票交易係客戶同意借予被
    告甲○○使用，且渠等均知悉係被告甲○○之主管下令借用
    ，是以縱認系爭融資客戶並無買進股票之意思，亦難遽認被
    告甲○○有「盜開」或「盜用」帳戶之情事。
３、且原告指稱被告甲○○盜用帳戶涉及偽造文書一案，經查業
    經台灣台北地方法院檢察署聲請簡易判決處刑，然該刑事案
    件台北地方法院以93年度易字第 746號判決無罪在案，嗣經
    檢察官上訴，日前經台灣高等法院以93年度上易字第197l號
    判決上訴駁回，即本件被原告確未有「盜開」或「盜用」帳
    戶之情事，是原告指稱被告甲○○有違法行為而應負侵權行
    為損害賠償責任云云，亦屬無據。
(三)本件原告知悉系爭之人頭融資戶多係美式公司用來護盤維繫
    股價之用，並於事發後隨即與美式公司之負責人謝貞彬達成
    協議，謝貞彬除承認人頭融資戶之數量及金額外，並承擔所
    有損失差額，且每月支付原告 5萬元，事實上原告已就本件
    請求金額與美式公司之負責人謝貞彬達成清償協議，而該協
    議書並無徵求系爭融資戶之同意，所稱併存債務承擔云云，
    亦非實情，實則原告與美式公司負責人謝貞彬均清楚知悉本
    件糾紛係謝貞彬為護盤自家公司股票所引發，故由謝貞彬承
    擔其所承認之人頭融資戶債務，原告再起訴請求被告賠償損
    害，無權利保護之必要，在法律上顯無理由，請求逕依民事
    訴訟法第249條第2項判決駁回。
(四)被告甲○○聲明如下：
    １、原告之訴及假執行之聲請均駁回。
    ２、如受不利判決，請准供擔保免為假執行。
四、兩造不爭執之事實及證據：
    查原告於85年 5月30日與被告國票證券公司簽訂融資融券代
    理契約；被告國票證券公司於87年 9月、11月間製作融資彙
    計表通知原告訴外人黃宋金雪、鄭林彩妹、陳霞紅 3人以融
    資方式買入系爭美式公司股票，原告依該彙計表於87年 9月
    10日分別融資訴外人鄭林彩妹387萬元、融資陳霞紅735萬
    3000元、同年11月6日融資訴外人黃宋金雪744萬元，均完成
    交割，嗣因美式公司股價崩跌，訴外人黃宋金雪等 3人帳戶
    之擔保維持率均已低於主管機關之規定，原告乃依其與訴外
    人黃宋金雪等 3人之融資融券契約書，分別向訴外人黃宋金
    雪等3人訴請清償融資款，訴外人黃宋金雪等3人分別否認有
    開立系爭信用交易帳戶或進行融資交易，嗣原告對訴外人黃
    宋金雪等 3人起訴求償均遭判決敗訴確定，而被告甲○○為
    當時被告國票證券公司之營業員等事實，有原告提出之融資
    融券代理契約書、訴外人黃宋金雪等 3人之開立證券信用交
    易帳戶表、融資融券契約書、國票綜合證券公司前身協和證
    券股份有限公司編製之融資彙計表、宣示判決筆錄、判決書
    、民事判決確定證明書等文件為證，且為兩造所不爭執，自
    堪信為真實。
五、本院得心證之理由：
(一)原告對被告國票證券公司、甲○○之侵權行為損害賠償請求
    權因罹於時效而消滅：
１、按因侵權行為所生之損害賠償請求權，自請求權人知有損害
    及賠償義務人時起，二年間不行使而消滅，民法第197條第1
    項前段定有明文。
２、經查，系爭美式公司股價崩跌後，因訴外人黃宋金雪等 3人
    帳戶之擔保維持率均已低於主管機關之規定，原告乃於90年
    間分別向訴外人黃宋金雪等 3人訴請清償融資款，訴外人黃
    宋金雪等 3人分別否認曾授權他人使用渠等之信用交易帳戶
    或進行融資交易，被告甲○○亦分別於上開事件審理中到庭
    作證稱其並未徵得訴外人黃宋金雪等3人之同意而使用渠等3
    人之帳戶下單購買系爭美式公司股票等語，嗣原告對訴外人
    黃宋金雪等 3人之前揭起訴求償事件均經判決敗訴確定，原
    告與訴外人陳霞紅間之返還融資款件並於92年 1月30日確定
    ，此有原告提出之本院90年度北簡字第 15000號宣示判決筆
    錄、90年度北簡字第 16039號宣示判決筆錄、90年度訴字第
    6271號民事判決及台灣高等法院91年度上易字第 782號民事
    判決影本各1件附卷可參，是原告至遲於92年1月30日即已知
    悉被告甲○○未經授權使用訴外人黃宋金雪等 3人信用交易
    帳戶融資買進系爭美式公司股票之事實。換言之，縱使被告
    甲○○之侵權行為成立，因原告於94年 5月25日始提起本件
    訴訟，依上開規定，原告對被告甲○○及國票證券公司之侵
    權行為損害賠償請求權顯均已罹於時效而消滅，從而原告此
    部分之主張，自非有據。
(二)原告依債務不履行之法律關係請求被告國票證券公司給付
    1866萬3000元，及自起訴狀繕本送達翌日即94年7月8日起，
    至清償日止，按週年利率5％計算之利息為有理由：
１、按依原告與被告國票證券公司於85年 5月30日簽訂系爭代理
    契約第 1條約定：「一、委任事項：乙方（即被告國票綜合
    證券公司）應依甲方（即原告）報請財政部證券管理委員會
    （下稱證管會）核定之融資融券業務操作辦法之規定，以善
    良管理人之注意義務，為甲方辦理左列事項：（一）投資人
    向甲方申請開立有價證券信用交易帳戶、簽訂融資融券契約
    ：1.向投資人詳細解說融資融券之內容、契約條款，並提供
    投資人相關書面資料。2.投資人開立信用交易帳戶、相關文
    件書表之檢查及轉送。（二）投資人融資融券、清償融資融
    券、經甲方通知追加擔保或處分投資人之擔保物等事項。（
    三）投資人與甲方間互為有價證券、款項之交付、受領。（
    四）與委任事務相關之文件、書類、表報、電子資料媒體、
    以及為投資人辦理變更股東名簿之名冊等造送。」等語；第
    2 條約定：「二、代理權授與：甲方就前條第（二）、（三
    ）款之委任事項授與代理權予乙方」等語，可知原告與被告
    國票證券公司間之法律關係依系爭代理契約所載，係委任與
    代理權授與之法律關係。且原告依系爭代理契約，已就委任
    事項中之「投資人融資融券」買賣股票事項，授與被告國票
    證券公司代理權，委任其代為辦理其與投資人融資融券事宜
    ，並由被告國票證券公司陳報彙計表，以便富邦證券金融公
    司代向台灣證券交易公司或櫃台買賣中心辦理交割事宜。
２、按受任人因處理委任事務有過失，或因逾越權限之行為所生
    之損害，對於委任人應負賠償之責任；又債務人之代理人或
    使用人，關於債之履行有故意或過失時，債務人應與自己之
    故意或過失負同一責任，民法第544條、第224條前段分別定
    有明文。又民法第 224條之立法理由，係基於本人既藉由第
    三人以擴張其活動範圍而取得利益，自應承擔該第三人活動
    時對他人造成損害之賠償責任。承前所述，原告依系爭代理
    契約，既已就委任事項中之「投資人融資融券」買賣股票事
    項，授與被告國票證券公司代理權，委任其代為辦理投資人
    融資融券事宜，被告國票證券公司即應以善良管理人之注意
    義務，依約代原告辦理投資人融資融券事宜，並交付正確之
    文件以供原告作為融資撥款之依據。而被告甲○○為國票證
    券公司之營業員，依「證券商負責人與業務人員管理規則第
    4 條第2項第1款規定，其係證券商辦理受託買賣有價證券業
    務之人員，本不得同時從事融資融券業務，竟違反上開規定
    ，除從事辦理有價證券買賣之業務外，並同時從事融資融券
    業務，未經授權使用訴外人黃宋金雪等 3人信用交易帳戶融
    資買進系爭美式公司股票，並進而由被告國票證券公司之職
    員製作不實之買賣彙計表交付原告，被告國票證券公司對其
    所屬職員怠於行使其指揮、監督之責，即未盡其善良管理人
    之注意義務，自係有違系爭代理契約之義務，原告因此所生
    之損害，被告國票證券公司自應依前揭規定負賠償之責。
３、被告國票證券公司雖抗辯稱：原告未及時處分系爭美式公司
    之股票，亦與有過失云云。惟本件損害發生之原因係由於被
    告甲○○未經授權擅用客戶信用交易帳戶，而被告國票證券
    公司未審核發現不實之融資買進彙計表且交付原告，故原告
    於撥付融資款代客戶黃宋金雪等 3人直接向台灣證券交易所
    股份有限公司完成交割時，原告無法收回融資款之損害即已
    發生，範圍亦已確定。原告處分美式公司股票，乃依約行使
    其求償權，旨在彌補損失，可能減少損失，不致於使損害擴
    大，則原告處分美式傢俱公司股票之遲速，均與民法第 217
    條第 1項規定之與有過失要件不符。再者，依證券金融事業
    管理規則第10條規定：「證券金融事業辦理有價證券買賣融
    資融券，對委託人融資，應依證期會規定之比率收取融資自
    備款，並以融資買進之全部證券作為擔保品，系爭融資融券
    之契約第3條亦規定：「甲方（即客戶黃宋金雪等3人）融資
    買進之證券、融券賣出之價款、融券保證金或其抵繳證券，
    以及因市場漲跌所補繳之融資融券差額之款項或其抵繳證券
    ，均作為甲方提出之擔保，由乙方（即原告）在融資融券，
    自行依規定運用」，顯見系爭融資買進之美式公司股票，為
    客戶借貸融資款項之擔保品，擔保客戶若不依約清償融資貸
    款時，原告得就該融資買進股票賣出取償，惟是否賣出該融
    資買進股票，係屬原告所得行使之權利，而非原告之義務。
    至證券金融事業管理規則第15條雖規定證券金融事業於融資
    人未依規定補繳差額或逾約定日期未能結清時，應即處分擔
    保品，惟此項規定僅為訓示規定，目的在促使證券金融事業
    得藉由處分擔保品方式，取回融資款，不能因有上項規定，
    遽認原告即有及時處分擔保品之義務，是被告國票證券公司
    前揭抗辯，自難憑採。
４、被告甲○○未經授權擅用訴外人黃宋金雪等 3人之信用交易
    帳戶，而以融資方式買進系爭美式公司股票，並將此情通知
    被告國票證券公司相關負責部門憑以製作融資彙計表，復以
    被告國票證券公司名義將該彙計表送交原告，原告乃據上開
    融資彙計表，並依融資融券契約第4條第2項約定：「乙方（
    即富邦證券金融公司）融資之金融，以甲方（即客戶黃宋金
    雪等 3人）買進證券之成交價格，按融資比率核貸之」，將
    融資款項撥予訴外人黃宋金雪等 3人如前所述。惟訴外人黃
    宋金雪等 3人實未於87年間以融資方式購買系爭美式公司股
    票，則原告依上開融資融券契約所為融資款之核撥，對訴外
    人黃宋金雪等 3人尚不發生交付借貸款項之效力，雖訴外人
    黃宋金雪等 3人所買入之美式公司股票均設定質權予原告而
    使原告獲有擔保，惟因原告未能就處分擔保品後之不足款項
    向訴外人黃宋金雪等 3人求償，即受有損害，不因有無擔保
    而異其認定。又原告因被告國票證券公司違反系爭代理契約
    ，受有訴外人黃宋金雪等 3人之融資款未能取回之損害，該
    損害之發生，實因被告國票證券公司之營業員即被告甲○○
    未經授權使用他人之信用交易帳戶融資買進系爭美式股票所
    致，衡情原告當時若知悉有上開情事，或被告國票證券公司
    善盡其注意義務，原告當不至依約提供融資款，亦不會發生
    無法收回融資款之損害，是被告國票證券公司之使用人之違
    約行為，與原告無法收回融資款之損害，二者之間有相當因
    果關係，亦堪認定。
５、又訴外人謝貞彬即美式公司之負責人於88年 9月17日與富邦
    證券金融公司簽訂協議書第 1條（債務承擔）約定：「乙方
    （即謝貞彬）就如附表所示人（即訴外人黃宋金雪等 3人對
    甲方（即原告）所負信用交易、認股融通等債務，徵得附表
    所示人之同意，依據財政部11.13.五大穩定股市措施第二方
    案，為如附表所示人，向甲方為和解及併存之債務承擔」等
    語，足見訴外人謝貞彬與原告所簽訂之協議，乃約定併存債
    務承擔。而所謂約定之併存債務承擔係由第三人加入既存之
    債務關係而為新債務人，其原債務人則仍與債權人繼續維持
    原有債務關係，則上開協議書，仍不影響原告對被告國票證
    券公司之債務不履行損害賠償請求權，被告國票證券公司抗
    辯原告已與訴外人謝貞彬達成和解，自不得再對其他投資人
    或被告國票證券公司請求損害賠償云云，自非可採。
６、又按給付有確定期限者，債務人自期限屆滿時起，負遲延責
    任。給付無確定期限者，債務人於債權人得請求給付時，經
    其催告而未為給付，自受催告時起，負遲延責任，其經債權
    人起訴，或依督促程序送達支付命令者，與催告有同一之效
    力；遲延之債務，以支付金錢為標的者，債權人得請求依法
    定利率計算之遲延利息；應付利息之債務，其利率未經約定
    ，亦無法律可據者，週年利率為5％，民法第229條第 1項、
    第2項、第233條第1項、第203條分別定有明文。原告雖主張
    其自核撥融資款日起，依融資融券契約可按約定利率收取融
    資款之利息，因被告甲○○未經授權擅自使用黃宋金雪等 3
    人之信用交易帳戶，而被告國票證券公司亦未依約盡其善良
    管理人之注意義務、從實審核融資買進彙計表，致其受有上
    開預期利益之損失云云。惟按損害賠償，除法律另有規定或
    契約另有訂定外，應以填補債權人所受損害及所失利益為限
    ，依通常情形，或依已定之計劃、設備或其他特別情事，可
    得預期之利益，視為所失利益，民法第 216條雖定有明文。
    惟所謂預期利益即消極損害，乃現存財產應增加而未增加之
    損害，亦即倘無發生損害之原因事實，即能取得此利益，因
    有此原因事實發生，致無此利益可得，是為所失利益。查訴
    外人黃宋金雪等 3人本無意以信用交易帳戶向原告申貸融資
    買入美式公司股票，若無被告甲○○之未經授權擅自使用上
    述信用交易帳戶行為，或被告國票證券公司從實審核融資彙
    計表，自不會發生訴外人黃宋金雪等 3人與原告簽訂融資融
    券契約書之事實，亦無從使融資交易發生，原告殊無按約定
    利率9.75％收取利息之預期利益可言。再者，原告與被告國
    票證券公司就不能收回融資款之損害，雙方在系爭代理契約
    中，並未約定給付之期限，亦未約定利率，揆諸前揭法條規
    定，是被告國票證券公司應自本件起訴狀繕本送達翌日即94
    年7月8日起始負遲延責任，並依法定利率即年息 5％計算其
    應負擔之利息。
７、綜上所述，原告對於被告國票證券公司及被告甲○○之侵權
    行為損害賠償請求權因罹於時效而消滅，其此部分請求，自
    應予以駁回。惟原告本於債務不履行之法律關係，請求被告
    國票證券公司給付1866萬3000元，及自起訴狀繕本送達翌日
    即94年7月8日起，至清償日止，按週年利率 5％計算之利息
    ，為有理由，應予准許。至原告逾此部分之利息請求，則非
    有據，不應准許。
六、兩造其餘攻擊防禦方法及其他未經援用之證據，經斟酌尚無
    礙於本院前述之認定，無一一論究之必要。
七、本件兩造均陳明願供擔保，請求宣告假執行或免為假執行，
    就原告勝訴部分，核無不合，茲分別酌定相當之擔保金額，
    予以准許。至原告敗訴部分，其假執行之聲請因訴之駁回而
    失所附麗，應併予駁回。
八、訴訟費用負擔之依據：民事訴訟法第79條。
中    華    民    國    95    年    4    月     28    日
                              民事第二庭法  官    黃蓓蓓
以上正本係照原本作成。
如對本判決上訴，須於判決送達後20日內向本院提出上訴狀。
中    華    民    國    95    年    4    月     28    日
                                     法院書記官   劉碧輝                                                                                                           E


司法院資訊處製作；財團法人民間司法改革基金會備份。
